【裁判字號】    99,台非,308
【裁判日期】    991028
【裁判案由】    違反毒品危害防制條例
【裁判全文】
最高法院刑事判決              九十九年度台非字第三０八號
上  訴  人  最高法院檢察署檢察總長
被      告  甲○○
上列上訴人因被告違反毒品危害防制條例案件，對於台灣屏東地
方法院中華民國九十八年七月三十一日確定判決（九十八年度訴
字第七０九號，起訴案號：台灣屏東地方法院檢察署九十八年度
毒偵字第五一六號），認為違背法令，提起非常上訴，本院判決
如下：
    主  文
原判決撤銷。
甲○○施用第一級毒品，處有期徒刑玖月。又施用第一級毒品，
處有期徒刑玖月。扣案殘留有微量第一級毒品海洛因之注射針筒
拾肆支沒收銷燬，夾鍊袋壹批沒收之。應執行有期徒刑壹年肆月
，扣案殘留有微量第一級毒品海洛因之注射針筒拾肆支沒收銷燬
，夾鍊袋壹批沒收之。
    理  由
非常上訴理由稱：「一、按判決不適用法則或適用不當者，為違
背法令，刑事訴訟法第三百七十八條定有明文。次按累犯之成立
，依刑法第四十七條之規定，必須曾受有期徒刑之執行完畢或受
無期徒刑或有期徒刑一部之執行而赦免後，五年以內故意再犯有
期徒刑以上之罪者，始足當之。又依法應於審判期日調查之證據
而未予調查者，致適用法令違誤而顯然於判決有影響者，該項確
定判決即屬違背法令，得提起非常上訴，亦有司法院大法官會議
釋字第一八一號解釋可稽。而事實審法院對於被告有無累犯之事
實，應否適用刑法第四十七條累犯之規定加重其刑，即屬法院認
定事實與適用法律之基礎事項，客觀上有調查之必要，應依職權
加以調查，倘被告並非累犯，而事實審並未詳加調查，致判決時
依累犯之規定論處，即屬刑事訴訟法第三百七十九條第十款規定
，依法應於審判期日調查之證據而未予調查，其判決當然為違背
法令。二、本件原確定判決以被告甲○○於民國九十七年十二月
二十三日凌晨○時許，在屏東縣里港鄉○○村○○路四五之三號
住處，同時施用第一級毒品海洛因及第二級毒品甲基安非他命；
及於九十八年三月二十三日十七時許，在同一住處施用第一級毒
品海洛因；並均依累犯而加重其刑，各判處有期徒刑十月，應執
行有期徒刑一年六月。然查被告於九十七年十二月二十三日、九
十八年三月二十三日之前五年內並無再犯有期徒刑以上之罪之情
事，此有全國刑案資料查註表乙紙在卷可參；縱使被告曾因施用
毒品案件，經法院裁定令入勒戒處所施予觀察勒戒執行完畢，但
此非刑法第四十七條累犯規定之要件，仍不能依累犯規定加重其
刑。從而，原確定判決依累犯予以論處並加重其刑，自有判決適
用法則不當之違背法令情事。三、案經確定且於被告不利，爰依
刑事訴訟法第四百四十一條、第四百四十三條提起非常上訴，以
資糾正。」等語。
本院按判決不適用法則或適用不當者，為違背法令，刑事訴訟法
第三百七十八條定有明文。又依法應於審判期日調查之證據未予
調查，致適用法令違誤，而顯然於判決有影響者，該項確定判決
即屬違背法令，得提起非常上訴，亦有司法院大法官會議釋字第
一八一號解釋可稽。依刑法第四十七條規定，累犯之成立，必須
曾受有期徒刑之執行完畢，或受無期徒刑或有期徒刑一部之執行
而赦免後，五年以內再犯有期徒刑以上之罪者，始足當之。所謂
執行完畢，係指其在監獄執行期滿者，固不待言。本件被告甲○
○前因施用毒品案件，經台灣屏東地方法院九十年度毒聲字第一
五０六號裁定送觀察、勒戒後，因無繼續施用毒品傾向，於九十
年十月十五日執行完畢，並經台灣屏東地方法院檢察署檢察官以
九十年度毒偵字第一四二四號為不起訴處分確定；嗣又因施用毒
品案件，經台灣屏東地方法院九十六年度毒聲字第一０三八號裁
定令入勒戒處所送觀察、勒戒後，因無繼續施用毒品傾向，於九
十六年十月十九日執行完畢，並經台灣屏東地方法院檢察署檢察
官以九十六年度偵字第四七一二號為不起訴處分確定，有卷附台
灣高等法院在監在押全國紀錄表、台灣高等法院被告前案紀錄表
可稽；本件原確定判決以被告甲○○於九十七年十二月二十三日
、九十八年三月二十三日十七時許，在屏東縣里港鄉○○村○○
路四五之三號住處施用第一、二級毒品及施用第一級毒品，各犯
施用第一級毒品罪，均論以累犯，各處有期徒刑十月，惟依被告
甲○○全國刑案資料查註表，九十七年、九十八年前五年並無受
徒刑之執行完畢，揆諸上開說明，被告於本件所犯之罪與累犯之
構成要件不符，不能論以累犯。乃原判決不察，仍依刑法第四十
七條第一項規定，就被告本件所犯各施用第一級毒品罪均論以累
犯，並加重其刑，自屬依法應於審判期日調查之證據未予調查，
致適用法則不當，而顯然於判決有所影響，該判決當然違背法令
。案經確定，且不利於被告，非常上訴意旨執以指摘，洵有理由
。應由本院將原判決撤銷，另行判決如主文第二項所示，以資救
濟。
據上論結，應依刑事訴訟法第四百四十七條第一項第一款但書，
毒品危害防制條例第十條第一項、第二項、第十八條第一項前段
，刑法第十一條、第五十五條、第五十一條第五款、第三十八條
第一項第二款，判決如主文。
中    華    民    國  九十九  年    十    月  二十八  日
                      最高法院刑事第十二庭
                          審判長法官  黃  一  鑫
                                法官  張  春  福
                                法官  林  勤  純
                                法官  陳  國  文
                                法官  宋  明  中
本件正本證明與原本無異
                                      書  記  官
中    華    民    國  九十九  年   十一   月    二    日
                                                       s
附錄論罪科刑法條
毒品危害防制條例第十條
施用第一級毒品者，處六月以上五年以下有期徒刑。
施用第二級毒品者，處三年以下有期徒刑。

司法院資訊處製作；財團法人民間司法改革基金會備份。
